【裁判字號】    99,裁,1302
【裁判日期】    990610
【裁判案由】    商標評定
【裁判全文】
最  高  行  政  法  院  裁  定
                                      99年度裁字第1302號
上  訴  人  立光科技國際股份有限公司
代  表  人  甲○○
訴訟代理人  洪健樺律師
            郭鎮周律師
            梁基暉律師
被 上訴 人  經濟部智慧財產局
代  表  人  王美花
參  加  人  惠隆資訊股份有限公司
代  表  人  丙○○
訴訟代理人  桂齊恆律師
上列當事人間商標評定事件，上訴人對於中華民國99年1月21日
智慧財產法院98年度行商訴字第187號行政判決，提起上訴，本
院裁定如下：
    主  文
上訴駁回。
上訴審訴訟費用由上訴人負擔。
    理  由
一、按依據智慧財產案件審理法第32條規定提起上訴者，即應適
    用行政訴訟法關於上訴審程序相關規定。對於智慧財產法院
    行政判決之上訴，非以其違背法令為理由，不得為之，行政
    訴訟法第242條定有明文。依同法第243條第1項規定，判決
    不適用法規或適用不當者，為違背法令；而判決有同條第2
    項所列各款情形之一者，為當然違背法令。是當事人對於智
    慧財產法院行政判決上訴，如依行政訴訟法第243條第1項規
    定，以智慧財產法院判決有不適用法規或適用不當為理由時
    ，其上訴狀或理由書應有具體之指摘，並揭示該法規之條項
    或其內容；若係成文法以外之法則，應揭示該法則之旨趣；
    倘為司法院解釋或本院之判例，則應揭示該判解之字號或其
    內容；如以行政訴訟法第243條第2項所列各款情形為理由時
    ，其上訴狀或理由書，應揭示合於該條項各款之事實。上訴
    狀或理由書如未依此項方法表明，或其所表明者與上開法條
    規定不合時，即難認為已對智慧財產法院行政判決之違背法
    令有具體之指摘，其上訴自難認為合法。
二、本件上訴人對於智慧財產法院98年度行商訴字第187號行政
    判決（下稱原判決）提起上訴，雖略以：(一)據以評定之註冊
    第90965號商標（下稱據以評定商標）於民國（下同）85年5
    月22日向被上訴人申請註冊時，其商標之「圖樣顏色」係登
    記為「墨色」，而上訴人申請註冊之第1218902號商標（下
    稱系爭商標）於95年7月16日申請註冊時，其商標之「圖樣
    顏色」則係登記為「彩色」，兩者登記之「圖樣顏色」已有
    明顯不同，法令既已規定顏色之施用屬於商標之一部，顯係
    各有所本，自不得執彼之是謂此之非；原審刻意忽視商標圖
    樣之「顏色」在商標註冊或辨別上之重要性，其認定事實顯
    有違經驗法則及違背法令規定；(二)原判決認系爭商標之外文
    「FUTEK」部分之辨識度較圖形低，認上訴人所指以偏蓋全
    云云，顯已違反混淆誤認之虞審查基準5.2.3所明示「應以
    商標之整體為觀察，不能僅以圖樣中之各別部分，相互比較
    」之規定，故原判決認定事實除有違上述規定外，判決文字
    亦有前後矛盾；原判決就通體觀察及異時異地隔離觀察原則
    下，系爭商標與據以評定商標是否相同或近似皆未說明，即
    有判決理由不備之違法，與判決不適用系爭商標註冊時商標
    法第23條第1項第13款規定之違法；又決定商標之主要部分
    ，仍需回歸該部分於整體商標圖樣中所占之比例，及該部分
    是否具備識別作用，系爭商標之「FUTEK」字樣部分占整體
    商標之比例約為50%，具有高度之識別性，並為系爭商標之
    主要部分，或至少為主要部分之一，原判決逕推論「構成主
    要之部分當然應以圖形為標準」，明顯不合論理法則，構成
    判決理由矛盾之違法，況於二者之構圖相較，在藍紅色線條
    及「FUTEK」組合圖案之差異，於異時異地隔離觀察，顯非
    構成近似，原審就異時異地隔離觀察時，是否構成近似，亦
    疏於論究，自有判決理由不備之違法；(三)系爭商標指定使用
    之「色帶」等商品，與據以評定商標指定使用於「電腦修理
    」之服務，並無存在「類似」之情形，原審卻謂該兩者有「
    類似」關係，顯有誤用混淆誤認之虞審查基準5.3.1、5.3.4
    、5.3.5.2、5.3.6-9之規定，而將「商品」間之比較規定或
    「服務」間比較規定，亦適用於「商品」與「服務」間之比
    較上，顯係不察上開規定，而受原處分理由影響，故原判決
    自有不適用法令及適用錯誤法令情形；(四)據以評定商標使用
    所服務之對象及消費者，主要為不特定客戶，反觀上訴人為
    色帶之大盤商，二者指定之服務或商品在本質及據以評定商
    標在滿足不特定消費者的需求及服務提供，系爭商標在滿足
    廠商產品需求，因素上皆不相同，原審就此是否仍會產生混
    淆誤認，未予說明，自有判決理由不備之違法；(五)上訴人自
    申請後以系爭商標於國內使用及推廣，於市面上存在3年6月
    以上，於被上訴人為評決時，情事既已變更，違法事由既已
    不存在，即表示縱然原先消費者有可能「混淆誤認之虞」之
    因素亦已排除，容許申請在後之商標註冊，即不會影響註冊
    在先商標之權利，故應適用商標法第54條但書規定，作成評
    定不成立之處分，惟原處分就違法事由是否不存在、公益及
    當事人利益之衡量為何、系爭商標於國內與據以評定商標是
    否於市場上併存多年，而為相關經銷商所熟知，足以區辨為
    不同來源，而無混淆誤認之虞之情事，此等事由依商標法第
    54條規定，既容許商標主管機關有作成評定不成立之裁量權
    ，就違法事由是否已不存在，商標主管機關自有事實調查之
    責，然原處分未予詳究，原判決就系爭商標與據以評定商標
    迄商標主管機關評決時，是否有在市場上已併存多時且為經
    銷商所熟知，足以區辨為不同來源，而實際上無混淆誤認等
    情事，亦未說明其理由，自有理由不備之違法等語，為其論
    據。惟核上訴狀所載內容，或係重述其在原審業經主張而為
    原判決摒棄不採之陳詞，或係就原審取捨證據、認定事實之
    職權行使事項，指摘其為不當，或係就原審所為論斷或駁斥
    其主張之理由，泛言原判決不備理由及判決不適用法規或適
    用不當，而未具體表明原判決究竟有如何合於不適用法規或
    適用不當、或有行政訴訟法第243條第2項所列各款之情形，
    尚難認為已對原判決之如何違背法令有具體之指摘。依首揭
    規定及說明，應認其上訴為不合法，應予駁回。至於上訴人
    主張原處分及原判決就本件是否適用商標法第54條規定乙節
    ，均未說明其理由云云，被上訴人業於原處分理由五記載：
    「．．．商標權人（即本件上訴人）稱其亦早於民國86年即
    使用系爭商標之外文『FUTEK』於色帶等商品一節，經核除
    主張先使用之外文『FUTEK』，與本案二造商標圖樣構成近
    似之部分無涉外，且其所提出之先使用證據亦經本局於另案
    中台評字第H00950441號商標評定書指駁在案，自不得據此
    執為有利於己之論據，．．爰依商標法第16條及第54條規定
    處分如主文」等語，並經原判決敘明：「．．．至所謂先使
    用部分，亦早經被告（即本件被上訴人）審查後認為與實情
    不符而駁回在案，本件原告（即本件上訴人）系爭商標既有
    商標法第23條第1項第13款規定情形，其所為主張即無理由
    ．．．」等語，均附此敘明。
三、據上論結，本件上訴為不合法。依行政訴訟法第249條第1項
    前段、第104條、民事訴訟法第95條、第78條，裁定如主文
    。
中    華    民    國    99    年    6     月    10    日
                    最高行政法院第四庭
                        審判長法官  劉  鑫  楨
                              法官  林  茂  權
                              法官  林  文  舟
                              法官  曹  瑞  卿
                              法官  陳  鴻  斌

以  上  正  本  證  明  與  原  本  無  異
中    華    民    國    99    年    6     月    11    日
                              書記官  吳  玫  瑩

司法院資訊處製作；財團法人民間司法改革基金會備份。
